臺灣臺北地方法院民事裁定　　　　　　　 94年度抗字第153號
抗　告　人　　臺灣中小企業銀行股份有限公司
法定代理人　　甲○○
上列抗告人因與相對人合作金庫商業銀行股份有限公司（抗告人
誤載為「合作金庫銀行股份有限公司」）間聲請選派檢查人事件
，對於中華民國94年11月30日本院94年度司字第912號民事裁定
提起抗告，本院裁定如下：
    主  文
抗告駁回。
抗告費用新台幣壹仟元由抗告人負擔。
    理  由
一、查抗告人之法定代理人，原為張兆順，已於民國96年8月28
    日變更登記為甲○○，有抗告人公司登記資料查詢可稽（見
    本院卷第13頁），並經本院於民國96年9月28日裁定命甲○
    ○為抗告人之法定代理人承受訴訟，本院爰改列甲○○為抗
    告人之法定代理人，合先敘明。
二、本件聲請及抗告意旨略以：伊之授信債務人蔡榮柳，任職於
    相對人之電子金融部，月薪新台幣（下同）112,612元。伊
    先後向鈞院執行處聲請核發扣取相對人就蔡榮柳薪資之扣押
    命令，惟相對人均以抵銷為由而聲明異議。伊已對相對人之
    濫行異議權，提起執行聲明異議不實之訴（案列鈞院94年度
    訴字第4821號，下稱本案訴訟），因相對人於該案為不完整
    之片斷提出蔡榮柳向其借款、還款等證據資料，致影響伊攻
    擊防禦方法之實行，爰依商業會計法第70條規定，聲請選派
    檢查人，並作成檢查報告，俾助事實之瞭解及促使本案訴訟
    順利進行。詎原裁定竟以兩造為該案對立當事人，伊非屬相
    對人之「商業利害關係人」，而駁回伊之聲請，自有未當，
    為此提起抗告，求予廢棄原裁定云云。
三、按商業之利害關係人，得因正當理由，聲請法院選派檢查員
    ，檢查該商業之會計帳簿報表及憑證。商業會計法第70條定
    有明文。查本件抗告人主張蔡榮柳積欠其債務，其已取得執
    行名義，並據以向本院民事執行處聲請對蔡榮柳任職之相對
    人公司發扣押命令，因相對人聲明異議，其乃再提起本案訴
    訟等情，業據提出蔡榮柳員工薪津明細表、本院87年度民執
    甲字第1717號給付借款強制執行事件執行命令、本院94年度
    民執甲字第21511號給付借款強制執行事件執行命令、相對
    人聲明異議狀等件為證（見原審卷第9-22頁），並經本院調
    取本案訴訟歷審判決網路書類查核屬實（見本院卷第15- 24
    頁），固堪認抗告人為相對人之商業利害關係人。惟抗告人
    聲請選派相對人公司之檢查員，所主張之正當理由，無非以
    檢查相對人有關蔡榮柳向該公司借款、還款之所有關係帳簿
    報表及憑證，並以該檢查員所製作之檢查報告為其於本案訴
    訟為攻擊防禦方法之有利證據，此觀聲請狀及抗告狀內容自
    明（見原審卷第3、4頁，本院卷第7、8頁）。但查：上開證
    據倘屬重要之商業帳簿，抗告人於本案訴訟，本即得依民事
    訴訟法第343條、第344條規定，請求法院命相對人提出，倘
    相對人不從提出文書之命者，法院並得依同法第345條規定
    ，審酌情形為不利於相對人之認定，自無另於本件聲請選派
    相對人公司檢查員之必要。更何況抗告人所提本案訴訟，業
    經本院以94年度訴字第4821號判決駁回其訴，並經台灣高等
    法院以95年度上易字第476號判決駁回其上訴及追加之訴確
    定，有該案民事判決網路書類及案件查詢清單可稽（見本院
    卷第15-25頁），則抗告人據以聲請選派相對人公司檢查員
    之目的，已失所附麗，要難認有正當理由。
四、綜上所述，抗告人聲請選派相對人公司之檢查員，檢查該公
    司之帳簿報表等件，並無正當理由，不應准許。原審駁回抗
    告人之聲請，理由雖略有不同，惟結論則無二致，仍應予以
    維持。抗告意旨指摘原裁定不當，求予廢棄，為無理由，應
    予駁回。爰裁定如主文。
中　　華　　民　　國　　96　　年　　9 　　月　　29　　日
                  民事第六庭  審判長法　官　張競文
                  　　　　　　　 　 法　官　楊晉佳
                                    法  官  陳文正
正本係照原本作成。
本裁定除以適用法規顯有錯誤為理由，並經本院許可外，不得再
抗告。如提起再抗告，應於收受後10日內委任律師為訴訟代理人
向本院提出再抗告狀。並繳納再抗告費新台幣1,000元。
中　　華　　民　　國　　96　　年　　 9　　月　　29　　日
                                    書記官　黃菀茹
